【裁判字號】    95,簡上,4
【裁判日期】    950428
【裁判案由】    給付委任報酬
【裁判全文】
臺灣板橋地方法院民事判決               95年度簡上字第4號
上  訴  人  丁○○
??                  之11
訴訟代理人  丙○○
被上訴人    元富資產管理公司
法定代理人  戊○○
訴訟代理人  甲○○
上列當事人間請求給付委任報酬事件，上訴人對於中華民國94年
10月28日臺灣板橋地方法院三重簡易庭94年簡字第1235號第一審
判決提起上訴，經本院於95年4 月19日言詞辯論終結，判決如下
：
    主  文
上訴駁回。
第二審訴訟費用由上訴人負擔。
    事  實
甲、上訴人方面：
一、聲明：求為判決：原判決廢棄。駁回被上訴人在第一審簡易
    之訴。
二、陳述：除與原判決記載相同者，茲引用之外，補稱：
(一)、依造兩造委託契約之約定，被上訴人向上訴人請求服務費之
    條件為上訴人與出賣人簽訂不動產買賣契約書時，並非被上
    訴人與出賣人議價成功，原審判決未斟酌兩造契約書此一特
    別約定，自屬違誤。
(二)、上訴人若真有指定買受人或登記名義人，應會提出指定登記
    名義人之委託文件。證人陳遠昇及龔柏峰或曾任職被上訴人
    公司、或為被上訴人公司員工，其所為之證詞有偏頗被上訴
    人之虞。
(三)、上訴人之身分證影本係在與被上訴人簽訂系爭委託契約時，
    被上訴人要求上訴人提供而附在委託契約背後。另上訴人之
    所以給付賣方簽約金，係為履行委託書第3 條第3 款之約定
    ，故在被上訴人議價成功後3 日內，匯簽約金予出賣人，然
    不表示上訴人有指定訴外人乙○○為買受人之事實。
(四)、被上訴人在原審主張訴外人乙○○係於93年11月25日與出賣
    人簽約並過戶，惟系爭建物登記謄本上記載所有權移轉登記
    予乙○○之原因發生日期為93年12月22日，足見被上訴人所
    提出之不動產買賣契約書應係偽造的。被上訴人既主張上訴
    人係指定乙○○與賣方簽約，為何又能提出上訴人與出賣人
    簽約之契約書，且該契約書上並無上訴人之簽名或蓋章，足
    見該份契約書亦非真正。
(五)、上訴人匯入新台幣（下同）350,000 元予出賣人後，出賣人
    卻違約與乙○○簽約。而被上訴人既與出賣人議價成功，依
    約上訴人自不得請求被上訴人返還斡旋金175,000 元。且縱
    使上訴人得向被上訴人請求返還斡旋金卻尚未請求，僅表示
    權利之暫不行使，非表示上訴人日後亦不行使之意思。
三、證據：援用第一審所提之證據。
乙、被上訴人方面：
一、聲明：求為判決：駁回上訴。
二、陳述：上訴人與被上訴人於93年11月9 日簽訂不動產購買議
    價委託書，並將斡旋金175,000 元交付予被上訴人轉交予出
    賣人，其要約既已形成，待出賣人承諾後，雙方買賣行為即
    已生效成立。嗣後上訴人指定訴外人乙○○為簽約名義人，
    出賣人係以交付予買受人指定交付之第三人行為完成交付，
    依造前開委託書之約定，上訴人即應給付被上訴人175,000
    元之服務報酬。系爭買賣契約簽約金約定為350,000 元，除
    斡旋金175,000 元外，剩餘175,000 元亦是由上訴人依約給
    付。
三、證據：除援用第一審所提證據外，並聲請訊問證人乙○○。
    理  由
一、本件被上訴人之法定代理人於95年1 月18日，變更登記為戊
    ○○，此有台北縣政府營利事業登記證?紙在卷可佐，被上
    訴人於95年4 月14日提出書狀聲明承受訴訟，依法並無不合
    ，應予准許。又本件被上訴人經合法通知，未於言詞辯論期
    日到場，核無民事訴訟法第386 條所列各款情形，爰依上訴
    人之聲請，由其一造辯論而為判決。
二、被上訴人起訴主張：上訴人於93年11月9 日與上訴人簽訂不
    動產購買議價委託書，委託書第2 條第3 款中約定當上訴人
    與出賣人簽訂不動產買賣契約書之同時，應一次給付被上訴
    人買賣總價百分之5 的委任報酬。嗣後上訴人雖指定訴外人
    乙○○於93年11月25日與出賣人即台灣金聯公司簽約，簽約
    總金額3,500,000 元，但簽約金係由上訴人依照委託契約第
    3 條第3 款所給付。故無論實際與賣方簽約人為何，其利益
    皆應歸屬上訴人，上訴人應給付被上訴人百分之?即175,00
    0 元之服務報酬，詎上訴人拒絕履行，故起訴請求上訴人給
    付委任報酬175,000 元及自起訴狀繕本送達翌日起至清償日
    止，按年息百分之5 計算之利息（原審判決上訴人應給付被
    上訴人175,000 元及法定遲延利息，上訴人就其敗訴部分提
    起上訴）。上訴人則否認有與出賣人即臺灣金聯公司簽訂系
    爭不動產買賣契約之事實，並以前開情詞置辯。
三、兩造不爭執之事實：
(一)、上訴人於93年11月9 日與上訴人簽訂系爭不動產購買議價委
    託書，委託書第2 條第3 項明訂：上訴人與賣方簽訂不動產
    買賣契約書之同時，應一次給付買賣總價百分之5 之服務費
    與上訴人。
(二)、上訴人於93年11月24日以自己名義匯款350,000 元予系爭不
    動產出賣人即臺灣金聯公司。
四、本件之爭執點闕為上訴人是否已與系爭不動產出賣人即臺灣
    金聯公司簽訂不動產買賣契約書，依約上訴人應給付被上訴
    人委任報酬175,000 元？本院之判斷如下：
(一)、被上訴人主張之事實，業據其提出不動產買賣契約書?份、
    建物及土地登記簿謄本?份、不動產購買議價委託書?份、
    板信商業銀行匯款單?份為證。上訴人雖辯稱：被上訴人係
    與訴外人乙○○簽訂不動產買賣契約書，故系爭委託書給付
    報酬之條件尚未成就云云。惟查，被上訴人主張被上訴人當
    時指定訴外人乙○○為系爭不動產買賣契約之買受人及登記
    名義人，此有證人即本件買賣契約承辦人龔柏峰於原審時證
    稱：「被告當時因為要貸款高一點的關係，所以先以乙○○
    為買受人，再賣給被告，如此向銀行貸款可以貸高一點。李
    先生付百分之十的價金，其餘向聯邦銀行貸款。乙○○是被
    告所指定的。出賣人是臺灣金聯公司。辦理過戶及貸款是出
    賣人辦理的。簽這份委託書時有寫好以350 萬元。我有帶被
    告丁○○去看房子。」（見原審94年9 月2 日言詞辯論筆錄
    ）、「我負責銀行貸款部分，我知道真正要買的人是丁○○
    ，我有帶徐先生去看房子，他有說要買。當時要乙○○來當
    買受人是因為銀行可以貸高一點，也就是預計要再訂一個契
    約，就房屋總價的金額總價再提高。簽契約書之前已經向銀
    行詢問過了。（法官：提示「不動產買賣契約書」第三條第
    二款，此行字是誰寫的？）「我問過銀行，銀行只提供315
    萬的貸款，所以契約書上這行字是我手寫的。乙○○有把身
    分證影本給我要我辦理貸款。剩下的175,000 元也是丁○○
    會同原告公司的受僱人去板信銀行匯的。接下來設定抵押是
    臺灣金聯公司辦理的。」「金聯將不動產契約書給我之後，
    我就與徐先生聯絡，徐先生就說改由李先生簽約。後面身分
    證影本也是簽約時影印附上去的。」（見原審94年10月14日
    言詞辯論筆錄）。足見被上訴人主張：上訴人確實有與臺灣
    金聯公司洽談購屋之事宜，雙方並達成買賣契約意思表示之
    合致，惟因上訴人欲向銀行貸得更高額度之借款，遂指定訴
    外人乙○○為買受人簽訂系爭不動產買賣契約此一事實，應
    為真實可採信。
(二)、再查，證人陳遠昇即本件委託書承辦人員於原審時到庭證稱
    ：「李茂林先生是我的朋友，他說要仲介這棟房子，我介紹
    他給原告公司認識，李茂林說要請乙○○先生來處理這件事
    。乙○○又介紹一個朋友就是丁○○到原告公司簽委託書。
    委託原告公司去做邀約的動作。所以經辦人在上面簽名。簽
    這份資料的時候乙○○不在場。臺灣金聯公司會詢問買受人
    是誰，製作壹份空白的契約書，請原告公司交給買受人。這
    上面就金額的部分有寫好了。委託人簽委託書時同時交付斡
    旋金。原告公司把這份契約交給委託人，然後要補足一成的
    簽約金。我知道被告有陪同原告公司去匯款。後來契約是以
    乙○○先生簽立的。」（見原審94年10月14日言詞辯論筆錄
    ）。而依據被上訴人所提出之兩份不動產買賣契約書，其中
    ?份之買受人乙方為丁○○，並有身分證影本附於其後，足
    見上訴人確實與賣方即臺灣金聯公司達成簽訂不動產買賣契
    約之合意。而另一份契約書之買受人則為訴外人乙○○，其
    中買賣條件、金額、甚至簽訂日期均相同，且上訴人亦承認
    曾於93年11月24日以自己名義匯款35萬元予臺灣金聯公司，
    此一金額與系爭以乙○○為買受人之不動產買賣契約價金之
    第一期款金額相符，匯款日期亦為上開契約簽約之前一日，
    而上訴人迄今亦未曾向被上訴人請求返還先前交付之斡旋金
    ，顯見上訴人確實係因與出賣人達成買賣契約之意思表示合
    致，故依約給付簽約金。據此，足認被上訴人主張其已完成
    委託書所約定之議價任務，並由上訴人所指定之買受人與賣
    方簽訂買賣契約，確實與事實相符。
(三)、繼查，系爭建物於94年1 月19日移轉登記予訴外人乙○○，
    系爭建物及土地復於94年6 月8 日以買賣為原因移轉登記予
    訴外人許秀慈，而訴外人許秀慈即為上訴人之配偶，此有建
    物及土地登記謄本3 份、上訴人身分證影本?份在卷可稽，
    由前述不動產所有權移轉過程，更足徵被上訴人所主張因上
    訴人欲經由再次轉售之過程而向銀行貸得更高之借款，故約
    定以訴外人乙○○為名義上之買受人，然真正出資購買系爭
    不動產之人為上訴人此一次事實，為真正可採信。上訴人雖
    辯稱：被上訴人所提出之不動產買賣契約書皆係偽造、系爭
    房地登記買受人為乙○○與伊無關、本件係出賣人一屋二賣
    云云。惟查，上訴人主張系爭不動產買賣契約書係偽造一節
    ，雖舉出系爭建物所有權狀上登記所有權移轉予乙○○之原
    因發生日期，與系爭買受人為乙○○之不動產買賣契約簽訂
    日期不符為證，惟被上訴人所提出之不動產買賣契約僅為一
    債權契約性質，非屬不動產所有權移轉之書面物權契約，故
    該債權契約簽訂日期雖與物權所有權移轉原因發生日期不同
    ，但未能依此即推論該債權契約為偽造。再查，出賣人即臺
    灣金聯公司與訴外人乙○○所簽訂之不動產買賣契約約定之
    價金亦為3,500,000 元，此一金額與上訴人就系爭不動產出
    價之金額相同，則衡諸常情，出賣人應無故意不與已給付簽
    約金之上訴人簽約，另與出相同買受價格之訴外人乙○○簽
    約，致遭違約懲罰之理。故上訴人上開辯解，顯與論理常情
    不符，無可採信。
(四)、綜上所述，本件被上訴人受上訴人委任，為上訴人就系爭不
    動產向出賣人議價，依約上訴人與出賣人簽訂買賣契約書時
    ，上訴人應給付被上訴人委任報酬175,000 元，然上訴人迄
    未清償，被上訴人依委任關係訴請上訴人給付，於法並無不
    合，應予准許。原審判命上訴人如數給付該金額及自起訴狀
    繕本送達翌日即94年8 月16日起至清償日止，按年息百分之
    5 計算之利息，並依職權宣告假執行，於法並無不合。上訴
    意旨指摘原判決不當，求予廢棄改判，為無理由，應予駁回
    其上訴。
五、結論：本件上訴為無理由，依民事訴訟法第463 條、第385
    條第1 項、第436 條之1 第3 項、第449 條第1 項、第78條
    ，判決如主文。
中    華    民    國    95    年    4     月     28    日
                  民事第三庭    審判長法  官  陳映如
                                      法  官  邱靜琪
                                      法  官  邱育佩
以上正本證明與原本無異
不得上訴
中    華    民    國    95     年    4    月    28      日
                                      書記官   王苑琦


司法院資訊處製作；財團法人民間司法改革基金會備份。
